【裁判字號】    99,抗,1129
【裁判日期】    990811
【裁判案由】    返還提存物
【裁判全文】
臺灣高等法院民事裁定                  99年度抗字第1129號
    抗  告  人  大潤發流通事業股份有限公司
    法定代理人  甲○○
    相  對  人  桃園縣農會
    法定代理人  乙○○
上列當事人間返還提存物事件，抗告人對於中華民國 99年6月17
日臺灣桃園地方法院99年度聲字第288號所為裁定提起抗告， 本
院裁定如下：
    主      文
原裁定廢棄。
抗告人於臺灣桃園地方法院九十八年度存字第一七二八號提存事
件為相對人所提存之擔保物：臺灣土地銀行敦化分行可轉讓定期
存單，面額為新台幣壹億元壹張（存單號碼：TLB802735） 、面
額為新台幣伍仟萬元壹張（存單號碼：TLB705169） 、面額為新
台幣壹仟萬元壹張（存單號碼：TLB541445） 、面額為新台幣伍
佰萬元壹張（存單號碼：TLB610270）， 共計新台幣壹億陸仟伍
佰萬元，准予發還。
抗告訴訟費用，由相對人負擔。
    理      由
一、抗告人於原法院聲請意旨及抗告意旨略以：伊因與相對人間
    假處分事件，前遵原法院95年度裁全字第9739號裁定諭知，
    以原法院95年度存字第5872號提存事件提存臺灣土地銀行敦
    化分行可轉讓定期存單面額共計新台幣（下同）1億6,500萬
    元之可轉讓定期存單作為擔保金在案。兩造間本案訴訟業經
    法院判決抗告人敗訴確定，抗告人於98年12月17日以內湖郵
    局第3440號存證信函催告受擔保利益人即相對人於文到21日
    內行使權利，相對人雖以99 年1月5日蘆竹大竹郵局第7號存
    證信函表示異議陳稱：已訴請抗告人拆屋還地，惟該拆屋還
    地訴訟與本件不當得利之假處分受有損害無關，是相對人迄
    今並無提起訴訟等行使權利。又伊原以原法院95年度存字第
    5872號提存之定期存單因到期，而聲請變換提存物，先後以
    原法院97年度存字第826號、2781號、98年度存字第1728 號
    提存未到期之定期存單取回已屆期之定期存單，最後提存者
    為原法院98年度存字第1728號提存事件之1億6,500萬可轉讓
    定期存單（到期日為99年8月4日），爰聲請裁定准予返還上
    開定期存單等情。
    原裁定駁回抗告人之聲請，係以：經調閱相關卷證，抗告人
    提存之提存物已經其委由代理人取回，則抗告人聲請返還提
    存物，為無理由，為其裁判之基礎。
二、按供擔保人聲請返還其因假處分而供擔保之提存物，依民事
    訴訟法第106條前段準用同法第104 條第1項之規定，須符合
    ：(一)應供擔保之原因消滅；(二)供擔保人證明受擔保利益人同
    意返還；(三)訴訟終結後，供擔保人證明已定20日以上之期間
    ，催告受擔保利益人行使權利而未行使，或法院依供擔保人
    之聲請，通知受擔保利益人於一定期間內行使權利並向法院
    為行使權利之證明而未證明者等要件之一，始得為之。又假
    處分所供擔保之提存物，乃為保障受擔保利益人可能因不當
    假處分受有損害而設，亦即該擔保係備供受擔保利益人因假
    處分所受損害之賠償。所謂「應供擔保之原因消滅」，係指
    受擔保利益人無損害發生，或供擔保人本案勝訴確定或就所
    生損害已經賠償受擔保利益人而言，最高法院53年度台抗字
    第279 號判例參照。另所謂「訴訟終結」，應從廣義解釋，
    包括撤銷假處分裁定及執行程序終結在內，惟若假處分裁定
    依強制執行法第132條第3項規定，已不得再聲請執行者，則
    無再予撤銷之必要。
三、經查：
  (一)抗告人以其對相對人所有新竹市○○段718、718-2 、718-3
    、718- 4、718-7、718-8、718-11、718-19、718-34、718-
    35、718-36、718-37、718-38、718-39、718-41、 718-42、
    718-43、718-44、719-3、719-5、719-6、719-9、712、725
    -2、725-3、725-4、725-5、726-2、729-2、729-3 、729-4
    、729-5、729-6等22筆地號之部分土地（下稱系爭土地）有
    優先承租權為由，向原法院聲請假處分，禁止相對人妨礙、
    干擾抗告人繼續使用系爭土地及其上建物，經原法院以95年
    度裁全字第9739號裁定准許，抗告人依裁定諭知提供1億6,5
    00萬元之臺灣土地銀行敦化分行可轉讓定期存單為擔保品，
    並以原法院95年度存字第5872號提存在案；嗣抗告人提起請
    求確認就系爭土地有優先承租權之本案訴訟，經原法院96年
    度重訴字第12號駁回抗告人之訴，再經本院97年度重上字第
    378號判決駁回上訴，終經最高法院於98年11月27 日以98年
    度台上字第2260號裁定駁回上訴確定，有上開裁定及判決可
    稽（本院卷第13-80頁），並經本院調取95 年度存字第5872
    號提存卷內之提存書及假扣押裁定查核明確，可見兩造間本
    案訴訟業已終結。
  (二)抗告人其後於98年12月17日以內湖郵局第3440號存證信函定
    21 日之期間催告相對人行使權利，相對人於99年1月12日向
    提存法院陳報已收受該存證信函，惟抗辯：伊已起訴向抗告
    人求償（新竹地方法院95 年度重訴字第193號、95年度重訴
    字第194號），不同意抗告人取回擔保金云云等情， 因有該
    存證信函及相對人陳報狀附於原法院98年存字第1728號提存
    卷內可查（該卷第20-21、29-30頁）。然查相對人提起之新
    竹地方法院95年度重訴字第193號訴訟（第二審為本院 98年
    度重上字第384號），乃相對人依民法第767條、 第455條規
    定，請求抗告人騰空返還系爭土地其中11筆地號占用之土地
    ，暨依侵權行為、不當得利之法律關係，請求抗告人給付損
    害金；另相對人提起之新竹地方法院 95年度重訴字第194號
    訴訟，則列抗告人及第三人潤泰創新國際股份有限公司（下
    稱潤泰公司）為被告，依民法第767條、第455條及租賃契約
    之約定，請求第三人潤泰公司自系爭土地中之20筆土地上建
    物遷出，抗告人應將建物及地上物拆除，潤泰公司及抗告人
    應連帶將之土地全部騰空返還相對人，暨依侵權行為、不當
    得利之關係請求連帶賠償占用土地之損害金，有判決可按（
    原法院98年存字第1728號提存卷第31-148頁），均非屬相對
    人對抗告人主張因本件假處分受有損害而請求賠償之訴訟，
    則相對人上開所辯，應無可採。又相對人自收受上開存證信
    函後，並未向法院提起其他訴訟主張因抗告人本件假處分受
    有損害而請求賠償或聲請調解、核發支付命令者，業據原法
    院查明，有查詢表足憑（原法院卷第11頁），則依民事訴訟
    法第104條第1項第3款規定， 則抗告人聲請取回擔保金，有
    其依據。
  (三)又抗告人於聲請狀固記載：原法院95年度存字第5872號提存
    事件抗告人所提存之土地銀行敦化分行可轉讓定期存單共計
    1億6,500萬元，聲請裁定准予返還云云（原法院卷第3 頁）
    。惟查抗告人就原法院95年度存字第5872號提存之可轉讓定
    期存單，之前因定期存單業已屆領息日，而向原法院聲請准
    予變換上開定期存單，先後經原法院以96年度聲字第2038號
    、97年度聲字第1152號、98年度聲字第585 號裁定准許變換
    ，抗告人因而數次提存未到期之定期存單以資變換屆期之定
    期存單，有原法院97年度存字第826號擔保提存、 97年度取
    字第1191號取回提存物；97年度存字第2781號擔保提存、97
    年度取字第4200號取回提存物；98年度存字第1728號擔保提
    存、98年度取字第2016號取回提存物等事件，是抗告人僅餘
    原法院98年度存字第1728號提存之1億6,500萬元土地銀行敦
    化分行可轉讓定期存單：面額為1億元之1張（存單號碼：TL
    B802735）、面額為5,000萬元之1張（存單號碼：TLB705169
    ）、面額為1000萬元之1張（存單號碼：TLB541445）、面額
    為500萬元之1張（存單號碼：TLB610270） 為擔保物提存在
    案等情，已據抗告人陳明（本院卷第7頁）， 並經本院調取
    上開各提存卷宗查核明確。可見：抗告人於聲請狀記載之聲
    請返還原法院95年度存字第5872號之提存物，係有所誤載，
    探求其真意，實係請求返還最後提存之原法院98年度存字第
    1728號提存事件之提存物。而兩造間本案訴訟業已終結，本
    件相對人於收受抗告人催告行使權利之存證信函後，並無相
    對人就本件假處分受有損害而向法院起訴、聲請調解、核發
    支付命令或為其他與起訴具有相同效果之訴訟行為，請求抗
    告人賠償之資料，尚難認相對人有行使權利之情事，已如上
    述，則抗告人依民事訴訟法第104條第1項第3款規定， 聲請
    發還其為本件假處分而最後提存之原法院98年度存字第1728
    號提存物，為有理由，應予准許。
四、綜上所述，抗告人聲請返還原法院98年度存字第1728號提存
    事件之提存物，為有理由，應予准許。原裁定未予詢明及詳
    查，逕以抗告人已取回其前之提存物為由，駁回抗告人之聲
    請，尚有未洽。抗告意旨指摘原裁定不當，為有理由，爰將
    原裁定廢棄裁定如主文第二項所示。
五、據上論結，本件抗告為有理由，依民事訴訟法第492 條、第
    95條、第78條，裁定如主文。
中    華    民    國    99    年    8     月    11    日
                  民事第一庭
                      審判長法  官  張耀彩
                            法  官  盧彥如
                            法  官  林金吾
正本係照原本作成。
本裁定除以適用法規顯有錯誤為理由，不得再抗告。如提起再抗
告，應於收受送達後10日內委任律師為訴訟代理人向本院提出抗
告狀。並繳納再抗告費新台幣１千元。
中    華    民    國    99    年    8     月    11    日
                            書記官  張淑芳

司法院資訊處製作；財團法人民間司法改革基金會備份。
